臺灣屏東地方法院民事裁定
111年度簡上字第73號
上  訴  人  余素惠  
被  上訴人  周美月  
            黃燈財  
            余素美  
            尤志豪  
            黃金水  
            黃萬枝  
            黃萬得  
            黃金川  
            蔡登杉  
            蔡基正  
當事人間請求分割共有物事件，上訴人對於民國111年3月29日本
院第一審判決提起上訴，本院裁定如下：
    主  文
上訴駁回。
第二審訴訟費用由上訴人負擔。
    理  由
一、相關法律規定解釋：
（一）民事訴訟法第440條規定：「提起上訴，應於第一審判決
      送達後20日之不變期間內為之。但宣示或公告後送達前之
      上訴，亦有效力」；同法第442條規定：「提起上訴，如
      逾上訴期間或係對於不得上訴之判決而上訴者，原第一審
      法院應以裁定駁回之」。準此，如果逾越上訴期間後，才
      提起上訴，原第一審法院應以裁定駁回；即使原第一審法
      院沒有以裁定駁回，而將卷證送第二審法院，仍因違反民
      事訴訟法第440條規定，上訴不合法，亦無從事後補正，
      同法第444條第1項前段規定此時第二審法院仍應以裁定駁
      回之。
（二）依民事訴訟法第436條之1規定：「（第1項）對於簡易程
      序之第一審裁判，得上訴或抗告於管轄之地方法院，其審
      判以合議行之。（第3項）第1項之上訴及抗告程序，準用
      第434條第1項、第434條之1及第三編（上訴審程序）第一
      章（第二審程序，即自第437條起至第463條止）、第四編
      之規定」，第二審法院因當事人逾越上訴期間而應以裁定
      駁回之規定，於簡易程序上訴時，亦有準用。
（三）民事訴訟法第162條規定：「（第1項）當事人不在法院所在地住居者，計算法定期間，應扣除其在途之期間。但有訴訟代理人住居法院所在地，得為期間內應為之訴訟行為者，不在此限。（第2項）前項應扣除之在途期間，由司法院定之」。而依法院訴訟當事人在途期間標準規定，當事人居住於本院管轄區域內者，除屏東市以外，在途期間為4日。故加計上訴期間20日時，應再加計在途期間4日，共計為24日。
二、經查：
（一）本件第一審判決係於111年4月6日送達上訴人，由訴訟代
      理人之同居人代為收受，有本院送達證書在卷可稽（原審
      卷第159頁至第160頁）。自送達當日起算上訴期間20日，
      加計在途期間4日，計算結果為111年4月30日；因末日為
      星期六，依民法第122條規定，應再延長至111年5月2日星
      期一為止。故上訴人應於111年5月2日前提起上訴，始為
      合法。
（二）惟上訴人係遲至111年5月4日，才向本院對被上訴人提起
      上訴，此有上訴人111年5月4日民事上訴狀暨本院收文戳
      章附卷可佐（本院卷第17頁），已逾越上訴期間，且無從
      事後補正，上訴不合法。依民事訴訟法第436條之1第3項
      準用第444條第1項規定，本院自應以裁定駁回上訴。
三、至於本件分割之屏東縣○○鄉○○段000地號土地抵押權人黃美
    蓮經原審告知訴訟而未參加，有土地登記公務用謄本、本院
    送達證書附卷可參（原審卷第46頁、第75頁）。依民法第82
    4條之1第2項但書第3款規定，該抵押權於本件土地分割後，
    應移存於原告所分得之戊部分土地，不以記載於判決書為必
    要。上訴意旨表示同意原審分割方案，僅指稱原審判決未記
    載依法抵押權人告知訴訟一事，即不生移存效力云云，容有
    誤會，併予敘明。
四、依民事訴訟法第436條之1第3項、第444條第1項、第95條、
    第78條，裁定如主文。
中　　華　　民　　國　　111 　年　　6 　　月　　23　　日
                  民事第三庭    審判長法　官　陳怡先
　　　　　　　　　                    法  官  李育任
　　　　　　　　　                    法  官  李宗濡
正本係照原本作成。
如不服本裁定應於送達後十日內向本院提出抗告狀，並應繳納抗
告費新臺幣1,000元。
中　　華　　民　　國　　111 　年　　6 　　月　　23　　日
                                      書記官　林佳慧